【裁判字號】    95,訴,758
【裁判日期】    950612
【裁判案由】    搶奪等
【裁判全文】
臺灣彰化地方法院刑事判決               95年度訴字第758號
公  訴  人  臺灣彰化地方法院檢察署檢察官
被      告  甲○○
上列被告因搶奪等案件，經檢察官提起公訴（九十四年度偵字第
三○○七號）及移送併案審理（九十五年度偵字第三七五五號）
，被告於準備程序中就被訴事實為有罪之陳述，經告知簡式審判
程序之旨，並聽取公訴人、被告之意見後，由本院合議庭裁定由
受命法官獨任進行簡式審判程序，判決如下：
    主  文
甲○○共同意圖為自己不法之所有，而搶奪他人之動產，處有期
徒刑捌月，扣案之綠色安全帽壹頂、黑色外套壹件、米色外套壹
件、卡其長褲壹件均沒收。
    事  實
一、甲○○於民國九十五年三月十日下午七時許，駕駛其母戊○○所有之車牌號碼二Ｒ－○八九○號自用小客車，前往丁○○（另行審結）位在彰化縣田中鎮○○街四○七巷十五號住
    所，搭載丁○○外出兜風，於行經彰化縣社頭鄉○○村○○
    路社頭火車站時，甲○○向丁○○提議竊取機車用以行搶，
    經丁○○應允後，二人乃共同基於意圖為自己不法所有之竊
    盜犯意聯絡，由丁○○將其所有光陽牌機車之鑰匙一支（已
    丟棄、未扣案）交予甲○○，並留在上開自用小客車上負責
    把風，推由甲○○持該機車鑰匙下車，竊取翁曾翠娥所有、
    丙○○使用之車牌號碼ＫＩＣ－五七八號重型機車一輛，內
    有丙○○所有之綠色安全帽一頂，甲○○得手後，隨即騎乘
    該重型機車離開，丁○○則駕駛上開自用小客車尾隨離開；
    嗣於同日晚上十時五十分許，二人復共同基於意圖為自己不
    法所有之搶奪犯意聯絡，先由丁○○穿戴綠色安全帽一頂、
    黑色外套一件、口罩一個，甲○○則穿戴米色外套一件、卡
    其長褲一件、銀色安全帽一頂、口罩一個，用以掩飾二人體
    型、面貌，再由丁○○騎乘竊得之車牌號碼ＫＩＣ－五七八
    號重型機車，搭載甲○○，至彰化縣員林鎮內尋找搶奪目標
    ，於行經該鎮○○路與惠民街口因紅燈暫停時，甲○○見乙○○獨自騎乘機車，且將手提皮包置放在機車腳踏板上，隨
    即向丁○○表示要下手行搶，並下車走向乙○○，乘乙○○
    不及防備之際，徒手搶奪乙○○放置在機車腳踏板上之手提
    皮包一個，內有小錢包一個、現金新臺幣（下同）三百元、
    錄音筆一支、國民身分證、駕駛執照、中國信託銀行信用卡
    、郵局提款卡、中小企業銀行提款卡、學生證各一張、火車
    票二張、課本數本（合計價值約五千元），得手後，甲○○
    隨即返回車牌號碼ＫＩＣ－五七八號重型機車上，由丁○○
    搭載逃逸，除將現金三百元朋分而花用殆盡外，另將搶得之
    其他物品與搶奪時所戴之口罩二個一併丟棄在員林家商附近
    之員林大排水溝內，並將竊得之車牌號碼ＫＩＣ－五七八號
    重型機車棄置在彰化縣田中鎮○路里○○街三八三巷二號旁
    空地上。嗣經警調閱路口監視器錄影帶，始循線查悉上情，
    並先後在丁○○位於彰化縣田中鎮○路里○○街四○七巷十
    五號住所內，扣得於搶奪時所戴、丙○○所有之銀色安全帽
    一頂（經警發還丙○○）、丁○○所有之綠色安全帽一頂；
    在甲○○位於彰化縣田中鎮○○里○○○街一二三巷二號住
    所內，扣得其所有、於搶奪時所穿之黑色外套、米色外套、
    卡其長褲各一件；在上開棄置地點，扣得車牌號碼ＫＩＣ－
    五七八號重型機車一輛（經警發還丙○○）。
二、案經乙○○訴由彰化縣警察局田中分局報告臺灣彰化地方法
    院檢察署檢察官偵查起訴。
    理  由
一、按除被告所犯為死刑、無期徒刑、最輕本刑為三年以上有期
    徒刑之罪或高等法院管轄第一審案件者外，於刑事訴訟法第
    二百七十三條第一項程序進行中，被告先就被訴事實為有罪
    之陳述時，審判長得告知被告簡式審判程序之旨，並聽取當
    事人、代理人、辯護人及輔佐人之意見後，裁定進行簡式審
    判程序；除簡式審判程序及簡易程序案件外，第一審應行合
    議審判；刑事訴訟法第二百七十三條之一第一項、第二百八
    十四條之一分別定有明文。本件被告甲○○所犯均係死刑、
    無期徒刑、最輕本刑為三年以上有期徒刑或高等法院管轄第
    一審案件以外之罪，且於本院行準備程序時就被訴事實為有
    罪之陳述，經受命法官告知簡式審判程序之旨，並聽取公訴
    人、被告之意見後，本院合議庭認無不得或不宜改依簡式審
    判程序進行之處，經評議結果，裁定改由受命法官獨任行簡
    式審判程序，合先敘明。
二、上開事實，迭據被告甲○○於警詢、偵訊、本院審理時坦承
    不諱，核與證人即共同正犯丁○○於警詢、偵訊，及被害人
    丙○○、乙○○於警詢時證述之情節相符，並有彰化縣警察
    局田中分局扣押物品目錄表、贓物認領保管單各一紙、彰化
    縣警察局車輛遺失電腦輸入單、彰化縣警察局車輛尋獲電腦
    輸入單、車籍作業系統查詢認可資料各一紙、監視器錄影帶
    翻拍照片五幀、查獲現場照片十六幀在卷可稽，復有安全帽
    一頂、黑色外套、米色外套、卡其長褲各一件扣案可佐，足
    徵被告之自白確與事實相符。本件事證明確，被告竊盜、搶
    奪之犯行，應堪認定。
三、核被告所為，係犯刑法第三百二十條第一項之普通竊盜罪、
    同法第三百二十五條第一項之普通搶奪罪。被告與共同正犯
    丁○○間，有犯意聯絡及行為分擔，為共同正犯。被告所為
    上開竊盜及搶奪之犯行，具有方法、目的之牽連關係，應依
    刑法第五十五條規定，從一較重之搶奪罪論處。爰審酌被告
    年輕力壯，竟不思以正當途徑獲取所需，即任意竊取、搶奪
    他人財物，不僅輕忽他人財產法益，嚴重破壞社會秩序，並
    危害全民安全甚鉅，及其犯罪之手段、所得財物之價值、對
    被害人所生之損害，暨被告並無前科，素行尚佳，且犯罪後
    坦承犯行，態度尚屬良好等一切情狀，量處如主文所示之刑
    。又按共同正犯因相互間利用他人之行為，以遂行其犯意之
    實現，本於責任共同之原則，有關沒收部分，對於共犯間供
    犯罪所用之物，自均應為沒收之諭知。扣案之綠色安全帽一
    頂係共同正犯丁○○所有，黑色外套、米色外套、卡其長褲
    各一件係被告所有，且均係其等於犯搶奪案件時所穿戴，用
    以掩飾體型、面貌之物，業據被告與共同正犯丁○○供述明
    確，均屬供犯罪所用之物，爰依刑法第三十八條第一項第二
    款規定，宣告沒收。至於被告與共同正犯丁○○所有、供犯
    搶奪案件所戴之口罩二個，未據扣案，並遭其等丟棄，亦據
    被告與共同正犯丁○○陳明在卷，復查無其他積極證據足以
    證明現尚存在，且非屬違禁物，為避免日後執行之困難，爰
    不予宣告沒收，併此敘明。
四、臺灣彰化地方法院檢察署九十五年度偵字第三七五五號檢察
    官移送併辦意旨書另以：(一)被告甲○○與謝宜澄共同基於意
    圖為自己不法所有及損壞路旁水溝蓋覆蓋功能之犯意聯絡，
    於九十五年四月三日晚上九時許，由謝宜澄駕駛其所有之車
    牌號碼ＨＴ－二四三八號自用小客車，搭載被告甲○○，共
    同前往彰化縣田中鎮○○路四五巷產業道路旁，以徒手搬走
    路旁鐵製水溝蓋之方式，竊取該路段路旁之水溝蓋十七個，
    並致該處往來車輛、行人可能因此跌落水溝而受傷或死亡之
    公共危險，得手後，二人旋將所竊得之上開贓物變賣花用；
    (二)被告甲○○復承前犯意，於九十五年四月四日凌晨三時二
    十分許，自行駕駛其母戊○○所有之車牌號碼二Ｒ－○八九
    ○號自用小客車，前往彰化縣田中鎮○○路三一四號前，以
    徒手搬走路旁鐵製水溝蓋之方式，竊取該路段旁之水溝蓋九
    個，並致該處往來車輛、行人可能因此跌落水溝而受傷或死
    亡之公共危險，得手後，旋將所竊得之上開贓物載往臺中縣
    烏日鄉之吉利資源回收場變賣花用；因認被告甲○○上開移
    送併辦之二件竊盜犯行與本案業經起訴之竊盜犯行間，均具
    有連續犯之裁判上一罪關係，而移送本院併案審理。惟按連
    續犯之所謂出於概括犯意，必須其多次犯罪行為自始均在一
    個預定犯罪計劃以內，出於主觀上始終同一犯意之進行，若
    中途另有新犯意發生，縱所犯為同一罪名，究非連續其初發
    的意思，即不能成立連續犯（最高法院七十年臺上字第六二
    九六號判例意旨參照）。經查，上開移送併辦之二件竊盜行
    為，均係被告因缺錢花用，始竊取他人所有之鐵製水溝蓋，
    用以變賣獲取現金花用，然本案之竊盜行為，則係被告為供
    搶奪使用，並避免事後為警追緝，始竊取他人之機車（警卷
    第一、四頁背面），而非將機車用以變賣獲取現金花用，況
    且，被告係於搭載共同正犯丁○○外出兜風、行經社頭火車
    站時，始臨時起意而竊取機車用以行搶，足見本案之竊盜行
    為，確係被告臨時起意所為，且其犯罪之手法、目的與上開
    移送併辦之二件竊盜行為亦有不同，顯難認為係屬同一個預
    定犯罪計劃以內之同一犯意所進行之多次竊盜行為，按諸前
    揭判例意旨，即不能成立連續犯之裁判上一罪關係，本院自
    無從併予審理，應退由檢察官另行依法處理，併此敘明。
據上論斷，應依刑事訴訟法第二百七十三條之一第一項、第二百
九十九條第一項前段，刑法第二十八條、第三百二十條第一項、
第三百二十五條第一項、第五十五條、第三十八條第一項第二款
，罰金罰鍰提高標準條例第一條前段，判決如主文。
本案經檢察官高如應到庭執行職務。
中    華    民    國    95    年    6     月    12    日
                  刑事第二庭    法  官  鄭舜元
以上正本證明與原本無異。
如不服本判決，應於判決送達後10日內，向本院提出上訴狀（須
附繕本）。
告訴人或被害人對於判決如有不服具備理由請求檢察官上訴者，
其上訴期間之計算係以檢察官收受判決正本之日期為準。
中    華    民    國    95    年    6     月    13    日
                                書記官  呂雅惠
附錄本案論罪科刑法條全文：
中華民國刑法第320條
意圖為自己或第三人不法之所有，而竊取他人之動產者，為竊盜
罪，處5年以下有期徒刑、拘役或500元以下罰金。
意圖為自己或第三人不法之利益，而竊佔他人之不動產者，依前
項之規定處斷。
前二項之未遂犯罰之。
中華民國刑法第325條
意圖為自己或第三人不法之所有，而搶奪他人之動產者，處6月
以上5年以下有期徒刑。
因而致人於死者，處無期徒刑或7年以上有期徒刑，致重傷者，
處3年以上10年以下有期徒刑。
第1項之未遂犯罰之。


司法院資訊處製作；財團法人民間司法改革基金會備份。
